【裁判字號】    99,台上,3115
【裁判日期】    990520
【裁判案由】    違反毒品危害防制條例等罪
【裁判全文】
最高法院刑事判決            九十九年度台上字第三一一五號
上  訴  人  甲○○
選任辯護人  李晉安律師
上列上訴人因違反毒品危害防制條例等罪案件，不服台灣高等法
院中華民國九十九年一月二十一日第二審判決（九十八年度上訴
字第三二九八號，起訴案號：台灣新竹地方法院檢察署九十七年
度偵字第七二八三、七六六二號，九十七年度毒偵字第二０七七
、二０七九、二０八０、二０八一號，九十八年度偵字第九一四
、一九０三、一九０四號，九十八年度毒偵字第四一八號），提
起上訴，本院判決如下：
    主  文
上訴駁回。
    理  由
一、關於販賣第二級毒品部分：
按刑事訴訟法第三百七十七條規定：上訴於第三審法院，非以判
決違背法令為理由，不得為之；是提起第三審上訴，應以原判決
違背法令為理由，係屬法定要件。如果上訴理由書狀並未依據卷
內訴訟資料具體指摘原判決不適用何種法則或如何適用不當，或
所指摘原判決違法情事，顯與法律規定得為第三審上訴理由之違
法情形不相適合時，均應認其上訴為違背法律上之程式，予以駁
回。原判決認定上訴人甲○○有其事實欄四所載犯行，因而撤銷
第一審關於上訴人被訴販賣第二級毒品有罪部分之判決，改判論
上訴人犯如原判決附表（下稱附表）一所示之罪，各處如附表一
所示之刑，並各為如附表一各欄所示相關從刑之宣告。已詳敘其
所憑證據及取捨證據認定之理由；對於上訴人所為之辯解，如何
不可採，亦在理由內逐一指駁，俱有卷存證據資料可資覆按。而
採證認事，係事實審法院之職權，依自由心證之原則，對證據之
憑信力如何，事實審法院本有斟酌取捨之權。苟其取捨，不違反
經驗法則或論理法則，復已敘述其憑以判斷之心證理由者，即不
得任意指為違法，而據為適法之第三審上訴理由。又認定犯罪事
實所憑之證據，並不以直接證據為限，間接證據亦包括在內，審
理事實之法院綜合卷內各種直接、間接證據，本於推理作用，於
通常一般之人均不致有所懷疑，得確信其為真實之程度者，資為
認定犯罪事實之基礎，如無違背一般經驗法則，尚非法所不許。
原判決依憑上訴人之供述、證人賴佳蓉於民國九十七年十月二十
九日、九十八年二月二十四日偵查時之證述、證人陳英傑於警詢
、九十七年十月三十日及九十七年十二月十日偵查時之證詞、證
人蔡鈞煒於警詢及九十七年十月三十一日偵查中之結證，九十七
年八月十九日下午四時四十一分、四時五十七分上訴人以000000
0000號行動電話與賴佳蓉所使用0000000000號行動電話、九十七
年八月三十一日下午二時十八分、二時五十分陳英傑以其使用00
00000000、0000000000號行動電話與上訴人所使用0000000000號
行動電話、九十七年九月十九日晚間七時五十六分五十二秒，及
同日晚間八時十六分二十九秒，陳英傑以其使用0000000000號行
動電話與上訴人所使用0000000000號行動電話、九十七年十月二
十日晚間七時二十二分上訴人以0000000000號行動電話與蔡鈞煒
所使用0000000000號行動電話等通訊監察譯文等直接及間接證據
，本於事實審法院之推理作用，認定上訴人意圖營利，於九十七
年八月十九日下午四時許，在新竹市建華國中附近，以新台幣（
下同）一千元之價格，將安非他命一小包售予黃建博、賴佳蓉；
九十七年八月三十一日下午二時許，在新竹市○○路不詳地點，
以三千五百元之價格出售安非他命一包予陳英傑；九十七年九月
十九日晚間八時許，在新竹市○○路不詳地點，以三千元之價格
出售安非他命一包予陳英傑；九十七年十月二十日晚間八時許，
在新竹縣竹北市縣○○路之HOMEBOX 附近，以一千元之價格將安
非他命一小包售予蔡鈞煒，蔡鈞煒先予賒欠，而未當場收取現金
等販賣安非他命之犯罪事實。並敘明：依上訴人與陳英傑於九十
七年八月三十一日下午二時十八分通話中，陳英傑先問：「你那
邊OK嗎？男生」等語，上訴人雖先於電話中回稱：「你都講那些
我聽不懂的」，然隨即告知陳英傑：「可以啦」；陳英傑又於同
日下午二時五十分打電話告知上訴人：「我上去了。」，故陳英
傑係先向上訴人詢問有沒有安非他命，上訴人復表示「可以」，
陳英傑遂前往拿取，是陳英傑顯係向上訴人購買毒品，並非如上
訴人辯稱：該次係託陳英傑買五公克安非他命後，由陳英傑交付
二公克毒品給上訴人，並退回三千五百元；九十七年九月十九日
該次交易，陳英傑係向上訴人要「散的」安非他命，上訴人雖先
告知尚未取得，然於陳英傑詢問「你自己的沒有留嗎」後，隨即
於該通電話表示其有留自己的，並願意讓給陳英傑，陳英傑遂立
即表示要過去拿等語，足認陳英傑於偵查時所證：其與上訴人該
次交易已完成，應屬真實。所為論述及說明，核與經驗法則、論
理法則無違。上訴意旨就原判決已說明或屬原審採證認事職權之
適法行使，任意指摘採證違背證據法則、理由不備及重為單純事
實之爭執，均非適法之第三審上訴理由。再證人之陳述有部分前
後不符，或相互間有所歧異時，究竟何者為可採，法院本得依其
自由心證予以斟酌，若其基本事實之陳述與真實性無礙時，仍非
不得予以採信，非謂一有不符或矛盾，即認其全部均為不可採信
。證人賴佳蓉於第一審審理時翻異前詞，改稱係跟綽號「山龍」
之藥頭購買毒品，山龍與上訴人一同出現，誤以二人是一夥的云
云，與其於九十七年十月二十九日、九十八年二月二十四日偵查
時結證內容不同；黃建博於第一審審理時亦稱：向綽號「龍哥」
即山龍之藥頭購買毒品云云，與賴佳蓉於警詢、偵查中之證述不
相符；蔡鈞煒於第一審審理時改稱當天是為還上訴人錢而聯絡的
，與其於警詢、偵查所述未合。原判決已說明其就案內所有證據
，本於調查所得心證，參互勾稽判斷，分別定其取捨，認賴佳蓉
、蔡鈞煒於警詢、偵查中之證述為可採，摒棄其他相異供述之理
由，核無採證違法情形。又應於審判期日調查之證據，係指該證
據與判斷待證事實之有無，具有關聯性，倘予採納或經調查所能
證明者，得以推翻原審判決所確認之事實，而得據以為不同之認
定而言。如非事理所必然，或係無從調查之證據方法，或僅係枝
節性問題，或所證明之事項已臻明瞭，當事人聲請調查之證據，
僅在延滯訴訟，甚或就同一證據再度聲請調查，即欠缺其調查之
必要性，縱未調查，或未於理由加以說明，均與所謂違背法令之
情形不相適合。原判決認定上訴人販賣安非他命予黃建博、賴佳
蓉、陳英傑、蔡鈞煒，事證已臻明確，並已依調查所得證據說明
黃建博於警詢、偵查及第一審審理中稱係向綽號龍哥之人購買毒
品云云，為不可採之理由，復敘明本件無證據證明上訴人取得安
非他命之來源及價格，以致無從計算其實際利得，而上訴人係基
於營利之目的販賣安非他命予黃建博、賴佳蓉、陳英傑、蔡鈞煒
，其販入之價格必較售出之價格低廉，而有從中賺取買賣差價牟
利之意圖及事實，符合論理法則且不違背社會通常經驗之合理判
斷。另陳英傑於偵查時證述：九十七年九月十九日與上訴人交易
已完成等語，自難以行動電話通訊監察譯文中有「讓給我啦」之
對話，認係轉讓毒品。而蔡鈞煒向上訴人取得一千元份量之安非
他命，雖賒欠未付款，然無證據證明係無償讓與，尚難以蔡鈞煒
片面供述沒有付錢，因與上訴人從小認識，上訴人也不會向其要
錢云云，認非販賣毒品，而無再行無益調查之必要。上訴意旨依
憑己見，指摘原判決未查證黃建博是否向上訴人購買毒品？陳英
傑以一公克三千五百元向上訴人調安非他命，有無利得？陳英傑
於九十七年九月十九日、蔡鈞煒向上訴人取得安非他命，是否轉
讓？而謂原判決有應於審判期日調查之證據未予調查之違法云云
，亦難認已符合首揭法定之第三審上訴要件。又關於犯罪時間、
地點之認定，縱令與證據所顯示之情形不盡相符，惟如無礙於特
定事實之同一性，而與犯罪構成要件、刑罰加減免除等項不生影
響，則尚難認係認定犯罪事實與所採用證據顯不相符，足以影響
原判決，而得據以為違法之指摘。上訴人與陳英傑間於九十七年
八月三十一日下午二時、九十七年九月十九日晚間八時之行動電
話聯絡內容固均有「我上去了，我過去拿喔」等語，可得認定交
易地點，縱原判決事實認定係在不詳地點，與特定事實之同一性
無礙，難謂有理由矛盾之違法。另上訴人與陳英傑間行動電話聯
絡內容，雖無約定見面地點，惟原審綜合陳英傑於警詢、九十七
年十月三十日及九十七年十二月十日偵訊時分別所證交易地點，
認定九十七年八月三十一日下午二時，九十七年九月十九日晚間
八時，分別在新竹市○○路、學府路不詳地點見面交易，自屬有
據。上訴意旨指摘原判決認定事實不依證據及查證未盡，仍非上
訴第三審之適法理由。再證明同一事實內容之證據，如有二種以
上，而其中一種之證據縱有違證據法則，然如除去該部分，綜合
案內其他證據，仍應為同一事實之認定者，則原審此項違誤並不
影響於判決，即不得指有調查職責未盡及判決理由不備或矛盾之
違法。原判決認定上訴人販賣安非他命予黃建博、賴佳蓉及蔡鈞
煒之犯行，已如上述，並非專以由警採集黃建博、蔡鈞煒尿液檢
驗結果，呈甲基安非他命陽性反應為主要證據，縱該尿液檢驗結
果與販賣安非他命間，無何關聯性，然除去該部分證據，綜合案
內其他證據，仍應為同一事實之認定，並不影響原判決主旨。此
外，原判決依憑上訴人於第一審審理時所供曾借給黃建博交保金
，黃建博於第一審亦陳稱：時常會向上訴人借錢等語，及九十七
年九月五日九時四十二分三十五秒上訴人以0000000000與黃建博
所使用0000000000號行動電話通訊監察譯文等證據，說明黃建博
所為有利於上訴人之證詞，係懾於人情壓力所致，而不足採信。
縱上訴人確多次借錢予黃建博均未返還一情屬實，上訴意旨就該
事項，與上訴人不可能以一千元代價之毒品販賣予黃建博間究有
何必然性，而足以動搖原判決，並未具體說明，尤不得認係適法
之第三審上訴理由。其餘上訴意旨係就與被訴犯行之判斷無涉等
枝節，重為單純之事實上爭執，均難認係合法上訴第三審之理由
。此等部分之上訴違背法律上之程式，應併予駁回。
二、關於轉讓禁藥部分：
查第三審上訴書狀，應敘述上訴之理由，其未敘述者，得於提起
上訴後十日內補提理由書於原審法院，已逾上述期間，而於第三
審法院未判決前仍未提出上訴理由書狀者，第三審法院應以判決
駁回之，同法第三百八十二條第一項、第三百九十五條後段規定
甚明。原判決就上訴人轉讓禁藥部分，係維持第一審論上訴人以
明知為禁藥而轉讓，共肆罪，各處有期徒刑柒月之判決，駁回其
在第二審之上訴。上訴人不服原審判決，於九十九年二月二十二
日與被訴販賣第二級毒品有罪部分一併提起上訴。惟此部分，其
上訴書狀內並未敘述任何理由，迄今逾期已久，於本院未判決前
仍未提出，依上開規定，此部分上訴自非合法，亦應併予駁回。
據上論結，應依刑事訴訟法第三百九十五條，判決如主文。
中    華    民    國  九十九  年    五    月   二十   日
                      最高法院刑事第八庭
                          審判長法官  洪  文  章
                                法官  王  居  財
                                法官  郭  毓  洲
                                法官  黃  梅  月
                                法官  邱  同  印
本件正本證明與原本無異
                                      書  記  官
中    華    民    國  九十九  年    五    月  二十五  日
                                                      K

司法院資訊處製作；財團法人民間司法改革基金會備份。
